【裁判字號】    99,交聲,450
【裁判日期】    990831
【裁判案由】    聲明異議
【裁判全文】
臺灣彰化地方法院交通事件裁定         99年度交聲字第450號
移送機關即
原處分機關  交通部公路總局臺中區監理所彰化監理站
異  議  人
即受處分人  甲○○
上列受處分人因違反道路交通管理處罰條例案件，對交通部公路
總局臺中區監理所彰化監理站於民國99年4月27日所為之裁決處
分（彰監四字第裁64-Z8B014253號），聲明異議，本院裁定如下
：
    主  文
異議駁回。
    理  由
一、原處分機關以：異議人即受處分人甲○○於民國99年3月18
    日下午2時49分許，駕駛車牌號碼F8-413號自用大貨車，行
    經國道三號公路北上320公里處時，有「貨車運送途中附載
    作業人員，超過規定人數及乘坐不依規定（駕駛室外乘坐7
    人）」之違規事由，為警當場舉發，乃依道路交通管理處罰
    條例第30條第1項第3款規定，裁處異議人罰鍰新臺幣（下同
    ）3千元之處分。
二、異議意旨略以：異議人所有之前揭車輛，當日係附載從事喪
    禮活動回程人員，依道路交通安全規則第2條第1項第7款規
    定：「特種車，指有特種設備供專門用途而異於一般汽車之
    車輛，包括吊車、救濟車、消防車、救護車、警備車、憲警
    巡邏車、工程車、教練車、殘障用特製車、灑水車、郵車、
    垃圾車、清掃車、水肥車、囚車、殯儀館運靈車及經交通部
    核定之其他車輛。」、第77條第1項第7款規定:「特種車除
    因其專門用途使用時必須附載之人員物品外，不得用以裝載
    客貨行駛。」、第86條第1項第4款規定：「四、大貨車載運
    劇團道具附載演員不得超過16人，小貨車不得超過8人。」
    準此，異議人所駕駛之車輛雖持自用大貨車之牌照，然經詢
    問交通部公路總局台中區監理所彰化監理站結果得知，電子
    花車皆係由自用大貨車而改造，並無另外發行其他牌照，加
    上異議人亦有向彰化縣政府申請營利事業登記在案，其上「
    營業項目」欄明確記載：「電子琴花車出租（以車輛載附人
    員樂器，從事婚喪喜慶之活動）燈光之設備道具、舞台（特
    殊車輛）」等語，足見異議人所駕車輛車牌號碼F8-413係屬
    有特種設備供專門用途而異於一般汽車之特種車甚明，自不
    受道路交通安全規則第77條第1項第6款：「框式貨車後車廂
    不得載人」規定之限制。且異議人經營30年來，均未曾遭以
    附載作業人員超載為由被舉發，為此聲明異議，請求撤銷原
    處分等語。
三、按貨車運送途中附載作業人員，超過規定人數，或乘坐不依
    規定者，處汽車駕駛人3千元以上9千元以下罰鍰，道路交通
    管理處罰條例第30條第1項第3款定有明文。
四、經查：
(一)異議人於99年3月18日下午2時49分許，駕駛車牌號碼F8-41
    3號自用大貨車，行經國道三號公路北上320公里處時，因貨
    車運送途中附載作業人員超過規定人數及乘坐不依規定（駕
    駛室外乘坐7人），為警當場舉發一情，除為異議人所不爭
    執外，並有內政部警政署國道公路警察局（以下簡稱：國道
    公路警察局）99年3月18日公警局交字第Z8B014253號舉發違
    反道路交通管理事件通知單影本、國道公路警察局第八警察
    隊99年4月13日公警八交字第0990870378號函影本各1份在卷
    可稽。按此，異議人於前揭時、地駕駛上開貨車，於駕駛室
    外之後車廂乘坐7人一情，堪以認定。
(二)異議人雖以上開情詞置辯，惟查：
  1.道路交通安全規則第2條第1項第7款所規定之特種車，係指
    有特種設備供專門用途而異於一般汽車之車輛，包括吊車、
    救濟車、消防車、救護車、警備車、憲警巡邏車、工程車、
    教練車、殘障用特製車、灑水車、郵車、垃圾車、清掃車、
    水肥車、囚車、殯儀館運靈車及經交通部核定之其他車輛而
    言，此觀該條款之規定自明。而異議人所駕駛之上開自用大
    貨車，其車籍登記為一般框式大貨車，復未經主管機關交通
    部核定變更為特種車等情，有交通部公路總局臺中區監理所
    彰化監理站99年6月30日中監彰字第0991002099號函暨附件
    汽車車籍查詢、99年6月7日中監彰字第0990015061號函各1
    份在卷可參。是異議人所駕駛之上開自用大貨車，為框式貨
    車，非屬特種車輛甚明。
  2.又依現行道路交通安全規則之規定，並無所謂「電子琴花車
    」之車種，有交通部公路總局臺中區監理所彰化監理站上開
    99年6月7日中監彰字第0990015061號函可憑。異議人未經主
    管機關之核定變更，擅自將前揭大貨車改裝成電子琴花車，
    自不因其違法改裝，而使前揭大貨車取得特種車之資格。至
    於異議人提出附卷之彰化縣政府營利事業登記證，其上固載
    明異議人經營之「溪州電子琴車服務社」，營業項目為「電
    子琴花車出租（以車輛載附人員樂器，從事婚喪喜慶之活動
    ）燈光之設備道具、舞台（特殊車輛）」等語，然該營業登
    記，充其量僅能證明異議人可以從事該等營業項目之經濟活
    動，而不能證明上開大貨車即為特種車，是自無從資為有利
    異議人之認定。
  3.按道路交通安全規則第86條第1項第4款固規定：「大貨車載
    運劇團道具附載演員不得超過16人。」，然此應係指載運劇
    團道具而附載演員之情形而言。本件異議人於上開時、地所
    載運者，既非劇團道具，而其所附載之人員為喪葬活動之回
    程人員，亦據其於聲明異議狀內自承甚明，與前揭規定之演
    員性質有異，是異議人之本件駕駛行為，自無本條款規定適
    用之餘地。
  4.框式貨車後車箱不得載人，道路交通安全規則第77條第6款
    規定甚明，異議人於前揭時、地駕駛框式大貨車，於後車廂
    搭載人員7人，已如上述，所為自與道路交通安全規則有違
    。異議人雖稱其經營30年來，從未因此事由遭舉發，然此僅
    係異議人之片面之詞，即使為真，亦屬交通稽查人員有無查
    獲之問題，而無從以此資為免責事由。
五、綜上所述，異議人於前揭時、地，有駕駛框式大貨車而於後
    車廂搭載人員之違規行為，事證明確，原處分機關依道路交
    通管理處罰條例第30條第1項第3款規定，裁處異議人罰鍰3
    千元，核無違誤。異議人之異議為無理由，應予駁回。
六、據上論斷，應依道路交通管理處罰條例第87條第2項、道路
    交通案件處理辦法第19條，裁定如主文。
中    華    民    國    99    年    8    月    31     日
                  交通法庭    法  官   陳銘壎
以上正本證明與原本無異。
如不服本裁定，應於裁定送達後五日內向本院提出抗告狀(須附
抗告狀繕本 )。
中    華    民    國    99    年    8    月    31     日
                              書記官   楊筱惠

司法院資訊處製作；財團法人民間司法改革基金會備份。
